【裁判字號】    97,消債更,252
【裁判日期】    970729
【裁判案由】    更生事件
【裁判全文】
臺灣臺南地方法院民事裁定           97年度消債更字第252號
聲  請  人
即  債務人  甲○○
上列當事人因消費者債務清理事件聲請更生，本院裁定如下：
    主  文
聲請駁回。
聲請費用新台幣壹仟元由債務人負擔。
    理  由
一、按債務人與金融機構協商成立者，不得聲請更生或清算，但
    因不可歸責於己之事由，致履行顯有重大困難者，不在此限
    ；本條例施行前，債務人依金融主管機關協調成立之中華民
    國銀行公會會員辦理消費金融案件無擔保債務協商機制與金
    融機構成立之協商，準用前項之規定，消費者債務清理條例
    第151 條第5項、第6項分別定有明文。又聲請更生或清算不
    合程式或不備其他要件者，法院應以裁定駁回之，但其情形
    可以補正者，法院應定期間先命補正，復為同條例第8 條所
    明定。
二、聲請意旨略以：聲請人即債務人甲○○現任職於強友企業有
    限公司，每月薪資新臺幣（下同）17,500元，除此薪資收入
    外，僅有機車一輛，然累計債務總金額已達1,271,750 元，
    前曾依照中華民國銀行公會會員辦理消費金融案件無擔保債
    務協商機制，與台新銀行等6 家銀行成立協商，每月應還款
    金額為21,444元，然因債務人所賺之薪資，不足支付銀行協
    商金額，遂於96年6 月起陸續毀諾，有不可歸責於己致履行
    顯有重大困難之事由，符合消費者債務清理條例第3 條、第
    151 條第5項但書之規定，爰依上開規定，提出財產及收入
    狀況說明書、債權人清冊、債務人清冊，聲請更生等語。
三、經查：
(一)債務人於本件更生聲請前，已於95年5月依金融主管機關協
    調成立之中華民國銀行公會會員辦理消費金融案件無擔保債
    務協商機制與台新銀行等金融機構成立協商，自95年5月份
    起，分80期，利率3.88%，每月21,444元分期償還等情，有
    債權人台新國際商業銀行97年5月28日台新債協97 法字第
    60023號函及所附之協議書及無擔保債務還款計畫書可憑。
(二)而債務人主張其現今每月薪資17,500元，已不足清償協商款
    每月21,444元，而導致毀諾云云。經查：
  1.雖依本院所調之稅務電子閘門財產所得調件明細表、及債務
    人提出之財政部臺灣省南區國稅局94至96年度綜合所得稅各
    類所得資料清單所示，債務人自94年至95 年間，並無薪資
    或其他收入所得，然財政部臺灣省南區國稅局綜合所得稅各
    類所得資料清單所示之收入資料，限於依稅法課以扣繳義務
    之扣繳義務人之陳報或所得人之誠實申報，不能因所得資料
    清單上無任何所得，即逕認債務人確實無其他所得，況債務
    人自95年5月份協商成立時起，若確實無任何收入，迄96年5
    月止，長達1年期間，何以竟能按時依約履行高達每月21,44
    4元之債務？債務人此1年期間是否確實無其他收入，已令人
    懷疑。
  2.且債務人自96年7月後因任職強友企業有限公司，收入總額
    達127,610元，平均每月薪資收入約有2萬餘元等情，亦有勞
    保局投保資料可稽，債務人自96年7月份起，已有固定薪資
    收入，其償債能力應較同年6月份以前無薪資收入時之情形
    更佳，何以債務人反因此不能履行協商之債務？況債務人僅
    須依約履行協商條件，債權人亦當依約而行，是以，債務人
    主張因債權人要求其繳全額，因而所賺的錢不夠付款而導致
    毀諾云云，並未能提出證據說明，其主張因此使其不能依協
    商條件履行債務云云，應非事實。
  3.又依債權人台新國際商業銀行、遠東國際商業銀行提出之消
    費款明細資料所示，債務人除於95年5月申請債務協商前，
    有支付南山人壽保險費，每年約70,000元及其他非必要性之
    奢侈消費外，復於95年5月債務協商成功後，旋即於同年5月
    10 日、6月10日再預借現金等情，此分別有台新國際商業銀
    行、遠東國際商業銀行陳報狀所附之信用卡消費明細、信用
    卡繳消明細各一份在卷可憑，債務人既生活已有困難，且上
    開保險非屬強制保險，債務人理應終止該保險契約，將該筆
    支出移作生活必需費用或清償債務協商月付金。從而，債務
    人未謹慎衡量本身財務收入與支出狀況，卻恣意消費後，再
    申請債務協商，其因此異常之消費狀況，實係聲請人自己之
    行為所致，是本件聲請人主張因有不可歸責於己之事由，致
    履行上開協議內容顯有重大困難云云，自非可採。
四、綜上所述，債務人於95年5月份與債權人為債務協商後，竟
    能依約履行長達1年，則其當時是否確實無任何收入，已令
    人懷疑，且其既自96月7月份起因有固定薪資收入，其償債
    能力較之前為佳情形下，反選擇毀諾，不依約履行，實有違
    清償債務應依誠實信用之原則，況債務人所主張因銀行要求
    其繳全額，致所賺之薪資不足清償云云，並未提出證據說明
    ，則債務人主張因上情，致不能履行協商條件，實有不可歸
    責於己之事由云云，並不足採。此外，債務人亦未提出其於
    與各債權銀行達成協議後，有因不可歸責於己之事由，致財
    產收入減少或債務增加，履行上開協議顯有重大困難之證明
    ，則聲請人聲請更生，即違背消費者債務清理條例第151條
    第5、6項之規定，且上開欠缺又屬無從補正，依上說明，自
    應駁回其聲請，爰裁定如主文。
中    華    民    國    97    年     7    月    29    日
                  民事第一庭  法  官  高榮宏
以上正本係照原本作成。
如不服本裁定應於裁定送達後10日內，以書狀向本院提出抗告，
並繳納抗告費新臺幣1 千元。
中    華    民    國    97    年    7     月    29    日
                              書記官  陳淑芬


司法院資訊處製作；財團法人民間司法改革基金會備份。
